【裁判字號】    95,簡上,183
【裁判日期】    950421
【裁判案由】    恐嚇
【裁判全文】
臺灣高雄地方法院刑事判決             95年度簡上字第183號
上  訴  人  臺灣高雄地方法院檢察署檢察官
上  訴  人
即  被  告  丙○○
上列上訴人因被告恐嚇案件，不服本院高雄簡易庭民國94年12月
6 日94年度簡字第6979號第一審判決（聲請簡易判決處刑案號：
臺灣高雄地方法院檢察署94年度偵續字第152 號），提起上訴，
本院管轄之第二審合議庭判決如下：
    主  文
原判決撤銷。
丙○○以加害生命、身體之事，恐嚇他人致生危害於安全，處拘
役伍拾伍日，如易科罰金，以參佰元折算壹日。
    事  實
一、丙○○與乙○○原為朋友關係，嗣因丙○○積欠乙○○金錢
    債務遲未清償，雙方因而交惡，丙○○對乙○○屢次催討欠
    款之行為，早心生不滿，民國93年5 月23日早上8 時許，丙○○撥打電話至其等之共同友人甲○○（亦係丙○○之債權
    人）處，商談如何清償積欠甲○○債務及約定取款時間等事
    宜時，於言談間提及乙○○，丙○○一時氣憤，乃對甲○○
    抱怨揚言略以：「看乙○○如何面對魏良光（按：係丙○○
    之丈夫），是不會殘廢，但會斷手斷腳，以後怎麼死都不知
    道」等語，甲○○乍聽之下，不解丙○○何出此言，即將上
    開談話內容轉知乙○○，乙○○聞訊後，知悉甲○○翌日預
    定前往丙○○家中取款，乃央求隨同前往探詢究竟，93年5
    月24日下午1 時許，乙○○乃委請友人于智堅陪同，偕同甲○○一起前往高雄市○○區○○街56號丙○○住處，其間利
    用甲○○向丙○○領取欠款之機會，質問丙○○：「妳昨日
    說要給人斷手斷腳是什麼意思？」，丙○○聽聞後非但未感
    到愧疚，僅先向在場之甲○○解釋：「阿惠，我不是針對你
    」，嗣隨即基於恐嚇乙○○生命、身體之犯意，承認上開甲○○傳述之內容，用手指著乙○○恫稱：「我是針對乙○○
    」等語，而將該惡害通知乙○○，使乙○○心生畏懼，惟恐
    將來果遭丙○○報復，而致生危害於人身安全。
二、案經乙○○訴請臺灣高雄地方法院檢察署檢察官偵查後聲請
    簡易判決處刑。
    理  由
一、訊據上訴人即被告丙○○固坦承曾於上開電話中向甲○○陳
    述上開話語，亦坦承曾於93年5 月24日13時許，在高雄市○○區○○街56號住處當眾陳述上開話語係針對乙○○等情，
    然矢口否認有何恐嚇之犯意，辯稱：伊電話中陳述上開話語
    之用意，僅係對友人甲○○抱怨乙○○，不知甲○○會轉告
    乙○○，實則伊並無恐嚇乙○○之意；又93年5 月24日當天
    伊係怕甲○○誤會，故特別向甲○○釐清等語，經查：
  (一)被告於93年5 月23日向友人甲○○抱怨揚言：「看乙○○如
    何面對魏良光，是不會殘廢，但會斷手斷腳，以後怎麼死都
    不知道」等客觀上足以危害他人生命、身體安全之話語，於
    翌日經乙○○當面質問後，除坦承該話語為其所言外，並明
    確表示該話語係針對乙○○而非針對甲○○等情，業據證人
    即告訴人乙○○於偵查中證述綦詳，核與證人甲○○於偵查
    、本院審理中，證人于智堅於偵查中證述情節相符，被告對
    於曾為上開陳述乙節亦坦承在卷，此部分事實堪予認定。
  (二)而刑法第305 條之恐嚇危害安全罪，係以加害生命、身體等
    事，恐嚇他人致生危害於安全者為要件，行為人如有以加害
    生命、身體等將來之惡害通知他人，致該他人客觀上足以陷
    於危險不安之狀態，並已達危害他人自由安全之程度，即得
    以該罪名相繩。本件被告於93年5 月24日當著告訴人乙○○
    之面，承認日前向甲○○抱怨揚言之上開話語，明確對乙○○表示：係針對乙○○等語，已將該惡害表示通知乙○○，
    且依當時其等2 人因債權債務糾紛結怨之情狀觀之，該話語
    客觀上亦足使乙○○陷於危險不安之狀態，事後乙○○亦確
    立即向檢察機關提出告訴，足見其確實畏於被告之恫嚇，是
    被告之行為，確已構成恐嚇他人致生危害安全之要件。
  (三)被告雖辯稱伊不知道甲○○會轉知告訴人乙○○，並無恐嚇
    乙○○之意等語，然查：被告於電話中向甲○○陳述上開話
    語，因僅屬在外揚言之語，未要求甲○○轉知乙○○，固難
    予以非難，然其經乙○○當面質問後，竟仍當面向乙○○表
    示該話語確係針對乙○○無訛，顯然係承認引用甲○○轉述
    乙○○之上開話語，而將該惡害話語明確通知乙○○，主觀
    上已有恐嚇之犯意甚明。又被告辯稱：伊陳述上開話語之真
    意，係因乙○○找討債公司討債，怕自己被斷手斷腳，甲○○傳述內容有誤等語，然被告客觀上確實係陳述「看乙○○
    如何面對魏良光，是不會殘廢，但會斷手斷腳，以後怎麼死
    都不知道」等語，已如前述，就該內容形式上觀之，顯難解
    釋為被告係害怕自己被斷手斷腳，況且，翌日被告亦明確當
    眾告知係上開話語係針對乙○○，顯然其真意確係欲令乙○○斷手斷腳無誤，其仍執前詞置辯，顯為臨訟卸責之詞，而
    不足採。綜上，本件被告犯行，事證明確，應依法論科。
二、核被告於93年5 月24日對乙○○坦承日前向甲○○陳述，上
    開客觀上足使他人心生畏懼之話語，並表明係針對乙○○之
    行為，係觸犯刑法第305 條之恐嚇危害安全罪。原審認被告
    罪證明確，予以論罪科刑，固非無見，惟查：被告對乙○○
    揚言：「是不會殘廢，但會斷手斷腳」、「怎麼死都不知道
    」等語，分別係以加害他人「身體」、「生命」之事恐嚇乙○○，然原審主文僅論處被告以加害他人「身體」之事，恐
    嚇他人致生危害安全，乃有未恰，被告否認犯罪，提起上訴
    ，另檢察官循告訴人之請求，指摘原審判決過輕，未就上開
    違誤部分予以指摘，而提起上訴，均雖無理由，然原判決既
    有如上所列之違誤，自應由本院予以撤銷改判。爰審酌被告
    積欠告訴人債務，不思儘快清償，反對告訴人恐嚇揚言，致
    告訴人心生畏懼，精神痛苦，且犯後否認犯行，不知悔過，
    所為甚有不該，然念其係一時意氣，情節尚非重大等一切情
    狀，量處如主文所示之刑，並諭知易科罰金之標準。
據上論斷，應依刑事訴訟法第455 條之1 第1 項、第3 項、第36
9 條第1 項前段、第364 條、第299 條第1 項前段，刑法第305
條、第41條第1 項前段，罰金罰鍰提高標準條例第1 條前段、第
2 條，判決如主文。
本案經檢察官丁○○到庭執行職務。
中    華    民    國    95    年    4     月    21    日
                  刑事第七庭   審判長法  官 孫啟強
                                     法  官 卓立婷
                                     法  官 蔡川富
以上證明與原本無異。
本判決不得上訴。
中    華    民    國    95    年    4     月    21    日
                                     書記官 林淑蓮
附錄本判決論罪之法條：
中華民國刑法第305條
(恐嚇危害安全罪)
以加害生命、身體、自由、名譽、財產之事，恐嚇他人致生危害
於安全者，處2 年以下有期徒刑、拘役或300 元以下罰金。


司法院資訊處製作；財團法人民間司法改革基金會備份。
